臺灣士林地方法院民事判決
110年度訴字第1512號
原      告  郭玉華  
被      告  陳麗君  
訴訟代理人  林傳源律師
上列當事人間請求損害賠償等事件，本院於民國110年12月20日
言詞辯論終結，判決如下：
    主  文
被告應給付原告新臺幣貳拾肆萬壹仟零柒拾參元，及自民國一0
九年五月二十六日起至清償日止，按週年利率百分之五計算之利
息。
原告其餘之訴駁回。
訴訟費用由被告負擔百分之四十二，餘由原告負擔。
本判決第一項得假執行。但被告如以新臺幣貳拾肆萬壹仟零柒拾
參元為原告預供擔保後，得免為假執行。
原告其餘假執行之聲請駁回。
    事  實  及  理  由
一、本件因原告主張被告所有房屋之管線漏水，導致其所有之房
    屋受損害，原聲明請求被告應給付原告新臺幣(下同)49萬8,
    390元，及自民國109年5月26日至清償日止，按週年利率5%
    計算之利息，嗣於(見本院卷第28、100頁)；嗣於本件訴訟
    進行中最終將上開聲明變更為被告應給付原告57萬4,830元
    ，及其中49萬8,390元自109年5月26日起至清償日止，按週
    年利率5%計算之利息；其餘7萬6,440元自109年8月8日起清
    償日止，按週年利率5%計算之利息(見本院卷第291至292頁)
    。核其所為，係基於同一基礎事實(即被告所有房屋管線漏
    水致其所有房屋受損)而擴張其訴之聲明，與民事訴訟法第2
    55條第1項第2、3款規定相符，應予准許。又因原告聲明請
    求之金額已逾50萬元，被告當庭表示不同意續行簡易訴訟程
    序(見本院卷第292頁)，故改適用通常程序審理，合先敘明
    。
二、原告主張：伊所有之門牌號碼臺北市○○區○○路000000號5樓
    房屋(下稱系爭5樓房屋)，因被告所有之同號6樓房屋(下稱
    系爭6樓房屋)管線漏水，導致系爭5樓房屋天花板受有滲水
    之損害，伊因此受有需支出系爭5樓房屋之修繕費用28萬1,9
    15元，修繕拆除費用及垃圾運送費5萬元、全室清潔費1萬5,
    000元、兩次搬遷(家)費1萬2,200元、系爭房屋整修期間無
    法居住，須另租屋居住而受有3個月租金損害12萬元、非財
    產上損害即精神慰撫金10萬元、以及本件訴訟中支出鑑定費
    用5萬2,500元，合計受有損害57萬9,115元，惟伊於本件訴
    訟僅請求被告賠償57萬4,830元。為此，爰依侵權行為之法
    律關係，提起本件訴訟等語。並聲明：㈠被告應給付原告57
    萬4,830元，及其中49萬8,390元自109年5月26日起至清償日
    止，按週年利率5%計算之利息；其餘7萬6,440元自109年8月
    8日起清償日止，按週年利率5%計算之利息。㈡願供擔保，請
    准宣告假執行。　　
三、被告則以：伊否認系爭5樓房屋受損害係伊之系爭6樓房屋管
    線漏水所致。縱認因係系爭6樓房屋管線漏水所致，惟原告
    請求修繕費用應予計算折舊，且原告不得請求搬遷(家)費及
    精神慰撫金。又自100年間系爭5樓房屋即有滲水問題，原告
    未積極處理該屋滲水問題，致使損害擴大，亦與有過失，得
    減輕或免除伊之賠償責任；況原告對伊之侵權行為損害賠償
    請求權已罹於2年短期時效，伊為時效抗辯，拒絕給付等語
    ，資為答辯。並答辯聲明：㈠原告之訴及假執行之聲請均駁
    回。㈡如受不利判決，願供擔保，請准宣告免為執行。
四、原告主張其為系爭5樓房屋之所有權人，被告為系爭6樓房屋
    之所有權人，有土地建物查詢資料可稽(見本院卷第58至60
    頁)，且為被告所不爭執，堪信為真實。
五、原告主張因系爭6樓房屋管線漏水，導致系爭5樓房屋天花板
    受有滲水之損害等語，為被告否認。經查：
　㈠原告主張系爭5樓房屋陽台、客廳、浴廁、房間、廚房之天花
    板受有滲水損害，業據其提出光碟為證(見本院卷第145至14
    6頁及證物袋內之光碟)，並有台北市室內設計裝修商業同業
    公會鑑定報告書(下稱室內裝修同業公會)所附照片可稽(見
    外放鑑定報告第8至21頁)。又原告主張系爭6樓房屋於108年
    5月間已將暗管改成明管後，未再滲水等語，被告亦不爭執
    系爭6樓房屋確有於108年5月22日開始將暗管改成明管，並
    於同年月29日完工；又因系爭6樓房屋、5樓房屋於本院審理
    時已無再漏、滲水之情況，且就系爭5樓房屋天花板之滲水
    原因，經詢問臺北市土木技師公會，因系爭6樓房屋暗管已
    改成明管，若無被告將暗管改為明管過程之照片或影像畫面
    ，自無從鑑定滲水原因，而兩造均無法提出系爭6樓房屋自
    暗管改成明管過程之照片或影像，原告已捨棄送鑑定系爭5
    樓、6樓房屋滲漏水之原因，有本院公務電話紀錄、109年9
    月4日言詞辯論筆錄、勘驗筆錄及照片可稽(見本院卷第152
    頁、第169頁、第232至241頁)。故關於系爭5樓、6樓房屋滲
    漏水原因已無從送鑑定。
　㈡原告主張系爭5樓房屋天花板於108年5月間有滲水情形，被告
    於同年5月中旬有請系爭6樓房屋房客即訴外人楊淑清、水電
    技師即訴外人許仁祥到系爭5樓房屋查看等語(見本院卷第16
    9頁)；且證人許仁祥亦證述：伊從事水電工作，因楊淑清打
    電話要伊去看系爭5樓房屋有無漏水，伊就和楊淑清一起至
    系爭5樓房屋查看，當時伊有看到系爭5樓房屋天花板的管路
    生鏽等語(見本院卷第196至199頁)；又證人楊淑清證稱：伊
    向被告承租系爭6樓房屋居住至今已第7年，伊與母親同住該
    屋，原告曾向伊母親反應系爭5樓房屋天花板滲水，伊就打
    電話給被告告知此事，因被告現住於桃園，不方便前來查看
    ，被告就委託伊處理此事，惟伊非專業人士，故伊請許仁祥
    陪同伊至系爭5樓房屋查看，伊當日確有看到系爭5樓房屋之
    陽台天花板在滴水、浴室天花板因滴水造成裝潢變形、室內
    客廳、房間天花板都有很舊、顏色很深的水痕等語（見本院
    卷第201頁）。堪認原告主張系爭5樓房屋陽台、客廳、房間
    、浴廁、廚房之天花板於108年5月前後確有滲水之情事等語
    ，應為可取。
　㈢又被告自承其於108年5月間因原告向其反應系爭5樓房屋天花
    板滲水，有找水電工施作系爭6樓房屋改配明管之工程等語(
    見本院卷第116頁)；且原告亦自陳至被告施作改配明管工程
    ，系爭5樓房屋天花板滲水始停止等語(見本院卷一第101頁
    、第293頁)；又證人楊淑清證稱：伊至系爭5樓房屋看到系
    爭5樓房屋天花板有滲水後，有問許仁祥建議應如何處理，
    許仁祥稱因為建築物老舊，可以考慮將舊有管線管線改成明
    管，並把舊有的管線切掉，如果系爭6樓房屋管線改成明管
    後，系爭5樓房屋仍有滲水問題，就代表不是系爭6樓房屋舊
    有管線的問題，伊將此事告知被告，後來被告就同意將系爭
    6樓房屋改配明管，又因施作明管工程的緣故，將冷水管線
    切掉，切掉後大概隔1、2天，原告就說系爭5樓房屋陽台天
    花板沒有再滲水了，明管工程完工以後，原告也未曾再反應
    系爭5樓房屋天花板有滲水情形等語（見本院卷第201至203
    頁），可知系爭6樓房屋改配明管後，系爭5樓房屋天花板即
    未再滲水，堪認系爭5樓房屋天花板曾滲水，係肇因於系爭6
    樓房屋舊有管線漏水甚明。被告雖辯稱系爭5樓房屋浴室對
    應之系爭6樓房屋房間為儲藏室，該處並無水源通過，故系
    爭5樓房屋天花板滲水不可能是系爭6樓房屋管線漏水所致等
    語，惟查被告將系爭6樓房屋管線改為明管前，舊有管線均
    為暗管而埋藏於壁板夾層之間，故即便系爭5樓房屋浴室對
    應之系爭6樓房屋房間已經由廚房改建為儲藏室，亦不能認
    定舊有管線已從該處一併移除，是被告抗辯已將廚房改建為
    儲藏室，故系爭5樓房屋天花板滲水不可能係系爭6樓房屋管
    線漏水造成，難認可採。
　㈣綜上，堪認系爭6樓房屋舊有管線確有漏水之情形，且與系爭
    5樓房屋受有滲水之損害具相當因果關係。則原告主張系爭5
    樓房屋天花板所受滲水之損害係因系爭6樓房屋管線漏水所
    致，應堪採信。
六、按因故意或過失，不法侵害他人之權利者，負損害賠償責任
    ；土地上之建築物或其他工作物所致他人權利之損害，由工
    作物之所有人負賠償責任，民法第184條第1項前段、第191
    條第1項前段分別定有明定。又負損害賠償責任者，除法律
    另有規定或契約另有訂定外，應回復他方損害發生前之原狀
    ；第1項情形，債權人得請求支付回復原狀所必要之費用，
    以代回復原狀，同法第213條第1項、第3項亦定有明文。又
    所謂必要之費用，於以新品換舊品時，應予折舊。如前所述
    ，系爭5樓房屋天花板滲水為系爭6樓房屋之管線漏水造成，
    被告為系爭6樓房屋所有權人，卻未善盡維護修繕之義務，
    而有過失不法侵權行為。原告當得依上開侵權行為規定請求
    被告負賠償責任。原告主張其因本件漏水事件受有損害，為
    被告所否認，茲就原告主張之損害項目及金額，是否應予准
    許，分述如下：
　㈠修復系爭5樓房屋所需之材料費及工資：
    原告主張修復系爭5樓房屋之修繕工資及材料費為28萬1,915
    元等語。經查，本院囑託室內裝修同業公會進行鑑定系爭5
    樓房屋修繕所需費用，經鑑定結果認修復系爭5樓房屋所需
    材料費7萬8,713元、工資20萬3,202元，合計為28萬1,915元
    ，惟上開費用尚未計算折舊等情，有該公會110年5月31日(1
    10)設昌會字第11000137號函檢附系爭鑑定報告書可稽（見
    本院卷第245頁、外放之系爭鑑定報告書第5頁、第6頁）；
    又原告自承系爭5樓房屋於96年間為室內裝修，之後便未再
    裝修等語（見本院卷第232頁）。則依前開說明，關於材料
    費部分應予計算折舊，且依行政院所頒之固定資產耐用年數
    表，房屋附屬設備中「其他」之耐用年數為10年，有固定資
    產耐用年數表可參（見本院卷第276頁），超過耐用年數，
    殘值即為資產成本原額之10分之1，而系爭5樓房屋自96年為
    室內裝修迄今已逾10年，材料費依上開規定計算折舊後為7,
    871元【計算式：7萬8,713元÷10=7,871元(元以下四捨五入
    ）】，再加上工資20萬3,202元，合計21萬1,073元。是原告
    請求被告賠償系爭5樓房屋修繕之材料費及工資於21萬1,073
    元範圍內，即屬有據；逾該範圍之請求，即屬無據。　
  ㈡修繕之拆除及垃圾運送費、全室清潔費：
    原告主張修復系爭5樓房屋尚需要修繕之拆除及垃圾運送費5
    萬元、全室清潔費1萬5,000元，合計6萬5,000元等語，惟查
    ，原告於前揭上開㈠主張之修復系爭5樓房屋所需之材料費及
    工資費用中，已含括拆除、清運垃圾、全室清潔等費用(即
    鑑定報告書之材料費及工資總計表中之項次8至11、13、20
    所示)，有材料費及工資總計表可稽（見外放之鑑定報告書
    第6頁），是原告此部分請求，顯係重複請求，不應准許。
　㈢搬遷(家)費及租屋費：
    原告主張於修復系爭5樓房屋期間，伊無法居住於系爭5樓房
    屋內，故須另行租屋3個月居住，租金12萬元；並需支出搬
    遷(家)費，搬遷2次須1萬2,200元，共計13萬2,200元等語。
    然查：
　⒈租屋費部分：
　　依室內裝修同業公會鑑定報告所載系爭5樓房屋因滲水受損
    而需修繕項目，因須移動原有設備，所需施工期間約為20至
    25個工作天，由於現場係先拆除全室天花板及照明燈飾，後
    續油漆工程粉塵量大，施工現場不建議人員居住，但工作人
    員若需使用衛浴設備則不受影響等情，有該公會110年11月2
    6日(110)設昌會字第11000231號函可稽（見本院卷第321頁
    ）。足認原告因系爭5樓房屋修復期間確無法居住且不宜居
    住在該屋內，需另在外租屋居住之日數為25日，其將來確受
    有該租金損害，惟因系爭5樓房屋修復工程尚未開始進行，
    故原告在外居住25日之租屋費僅能以估算方式計算，而難以
    舉證受損害之金額，故本院參酌臺北市北投區建民路附近公
    寓之租屋行情(見網路上租屋網資料)，依民事訴訟法第222
    條第2項，認原告於上開修繕期間不能居住在該屋而需租屋
    居住之費用以月租金1萬2,000元計算為宜，故原告得請求租
    金損害金額為1萬元(計算式：12,000元÷30×25），逾此範圍
    之金額，尚難認有據。
　⒉搬遷(家)費部分：
　　原告主張其置放在系爭5樓房屋內之家具於修繕期間需搬遷
    ，修繕後需搬回該屋，需支出搬遷(家)費用1萬2,200元等語
    。惟查原告因系爭5樓房屋修復工程期間僅需在外短期居住
    至多25日，已如前述，此外，原告並未提出其他證據足以證
    明其確有支出此部分搬遷(家)費之必要，尚難認系爭5樓房
    屋室內家具有搬遷至該屋以外處所之必要。況系爭5樓房屋
    屋內之物品(含家具)得以帆布覆蓋、或稍加挪移之方式保護
    即可，並無需於施工期間搬離該屋。則原告請求搬遷(家)費
    ，難認有據。
  ㈣精神慰撫金：
    原告主張因系爭6樓房屋長期漏水，致其長期如居住於潮濕
    的山洞中，身心受損，請求被告賠償伊精神慰撫金10萬元等
    語。按不法侵害他人之身體、健康、名譽、自由、信用、隱
    私、貞操，或不法侵害其他人格法益而情節重大者，被害人
    雖非財產上之損害，亦得請求賠償相當之金額，民法第195
    條第1項前段定有明定。又不法侵害他人居住安寧之人格利
    益，如其情節重大，被害人非不得依民法第195條第1項規定
    請求賠償相當之金額。而民法第195條第1項所謂「相當之金
    額」，應斟酌加害人與被害人雙方之身分、資力與加害程度
    ，及其他各種情形核定之。依原告拍攝之系爭5樓房屋內滲
    水情形之照片、影片（見本院卷第145至146頁），可知系爭
    5樓房屋天花板滲水情況尚非輕微，則原告主張其因長期居
    住於系爭5樓房屋內，忍受居家滲漏水之不便與干擾，其居
    家安寧之人格利益受到侵害，且情節重大，受有精神上之痛
    苦乙節，應堪以採信。本院審酌原告所受不法侵害之情節，
    精神上所受之痛苦程度；原告為私立大學統計學系畢業，曾
    擔任廣告公司經理、董事長特助，並曾在保險公司任職，目
    前已退休，名下有不動產及股票投資；被告為碩士畢業，通
    過專門職業及技術人員(護理師)高等考試，97年退休後無業
    ，名下有不動產（詳見本院卷329頁至第347頁、本院限制閱
    覽卷之兩造財產所得調件明細表）等一切情狀，認原告請求
    被告賠償精神慰撫金以2萬元為適當。逾此範圍之請求，尚
    難認有據。
  ㈤鑑定費用：
    原告主張本院將修復系爭5樓房屋所需費用送室內裝修同業
    公會鑑定，由伊先支付該鑑定費用5萬2,500元，如被告敗訴
    ，被告應負擔此筆費用，故伊得請求被告給付該鑑定費用5
    萬2500元等語。惟查，因該鑑定費用為本件訴訟進行中由本
    院囑託鑑定單位所為鑑定，且由原告暫墊付之費用，自屬訴
    訟進行所必要，而為本件訴訟費用之一部分，故此鑑定費用
    之負擔應係法院將來依訴訟結果，依職權於判決主文所諭知
    訴訟費用負擔之一部分，故原告於本件訴訟請求被告給付該
    鑑定費用全額等語，難認可採。　
　㈥被告抗辯：原告於100年間即有告知系爭5樓房屋有滲水情形
    ，而原告8年來未積極處理系爭5樓房屋滲水問題，是原告於
    損害之發生與有過失，應減輕或免除其損害賠償責任等語。
    惟按損害之發生或擴大，被害人與有過失者，法院得減輕賠
    償金額或免除之，民法第217條第1項固定有明文。惟所謂被
    害人與有過失，須被害人之行為助成損害之發生或擴大，就
    結果之發生為共同原因之一，行為與結果有相當因果關係，
    始足當之。查本件系爭5樓房屋天花板滲水，係因系爭6樓房
    屋管線漏水所致，原告無法自行修復此漏水問題，原告已多
    次向被告反應此情，惟被告均未予積極配合修理，是尚難認
    原告就該漏水之發生並致生損害乙節，有何助成行為存在，
    且被告亦未提出證據證明原告之行為有致本件損害發生或擴
    大，二者間並有相當因果關係等情，故尚難認原告與有過失
    。則被告此部分之抗辯，難認可採。
　㈦綜上，原告得請求被告給付賠償金額合計24萬1,073元 (修繕
    材料及工資211,073元＋另租屋租金10,000元＋精神慰撫金20,
    000元)。
七、被告另抗辯系爭5樓房屋天花板確曾滲水，滲水問題既於100
    年間即出現，原告卻遲至108年始提起本訴，原告之損害賠
    償請求權已罹於侵權行為損害賠償請求權2年之短期時效而
    消滅，不得向伊請求等語。惟按加害人之侵權行為如持續發
    生者，則被害人之請求權亦不斷發生，而該請求權之消滅時
    效亦應不斷重新起算。因此，連續性侵權行為，於侵害終止
    前，損害仍在繼續狀態中，被害人無從知悉實際受損情形，
    自無法行使損害賠償請求權，其消滅時效自應俟損害之程度
    底定知悉後起算。經查，依證人楊淑清前揭證述，可知108
    年5月間證人楊淑清至系爭5樓房屋查看時，有看見系爭5樓
    房屋陽台天花板在滴水、浴室天花板有因滴水致裝潢變形，
    客廳、房間都有顏色很深的水痕，直到系爭6樓房屋改配明
    管後，原告才沒再反應系爭5樓房屋天花板有滲水等情，堪
    認系爭6樓房屋管線漏水造成之損害於108年5月仍持續發生
    ，直至108年5月29日系爭6樓房屋明管工程施工完成後，系
    爭5樓房屋天花板滲水始完全停止，是自斯時本件因系爭6樓
    房屋漏水造成之損害程度方底定，時效自應自斯時始開始起
    算，而原告於108年8月15日提起本件訴訟，有民事起訴狀上
    之收狀章為憑（見士簡卷第3頁），並未逾2年之時效期間，
    是被告主張本件原告請求已罹於2年短期時效等語，乃不可
    採。　　
八、按給付無確定期限者，債務人於債權人得請求給付時，經其
    催告而未為給付，自受催告時起，負遲延責任，其經債權人
    起訴而送達訴狀，或依督促程序送達支付命令，或為其他相
    類之行為者，與催告有同一之效力；遲延之債務，以支付金
    錢為標的者，債權人得請求依法定利率計算之遲延利息；應
    付利息之債務，其利率未經約定，亦無法律可據者，週年利
    率為5％，民法第229條第2項、第233條第1項前段、第203條
    分別定有明文。經查，本件原告之請求，屬無確定期限且為
    金錢之給付，本件起訴狀繕本係於109年4月9日送達被告，
    據被告陳明在卷(見本院卷第80、82頁)，則原告請求被告自
    109年5月26日（見本院卷第100頁）起，按法定利率計算遲
    延利息，即屬有據。
九、從而，原告依侵權行為之法律關係，請求被告給付24萬1,07
    3元，及自109年5月26日起至清償日止，按週年利率5%計算
    之利息，為有理由，應予准許；逾此範圍之請求，為無理由
    ，應予駁回。　　
十、兩造均陳明願供擔保聲請宣告假執行或免為假執行，經核原
    告勝訴部分，所命之給付金額未逾50萬元，依民事訴訟法第
    389條第1項第5規定，由本院依職權宣告得假執行，至被告
    就此部分聲請免為假執行，亦核無不合，依同法第392條第2
    項規定，酌定相當之擔保金額准許之。至原告敗訴部分之訴
    既經駁回，其假執行之聲請失所依據，應併予駁回。
十一、本件事證已臻明確，兩造其餘攻擊防禦方法及所提證據，
      經本院審酌後，核與判決結果不生影響，爰不逐一論述，
      附此敘明。
十二、訴訟費用負擔依據：民事訴訟法第79條。　　　　　
中　　華　　民　　國　　111 　年　　1 　　月　　10　　日
                  民事第三庭法  官  陳月雯
以上正本係照原本作成。
如對本判決上訴，應於判決送達後20日內向本院提出上訴狀，若
委任律師提起上訴者，應一併繳納上訴審裁判費，否則本院得不
命補正逕行駁回上訴。
中　　華　　民　　國　　111 　年　　1 　　月　　10　　日
                            書記官  劉雅萍